臺灣高等法院高雄分院刑事判決　　　　　　　　　　九十一年度上訴字第一一七號
　　上　訴　人　臺灣高雄地方法院檢察署檢察官
　　被　　　告　乙○○
　　選任辯護人　邱超偉
　　　　　　　　石繼志
右上訴人因被告搶奪案件，不服臺灣高雄地方法院九十年度訴字第一八五六號中華民
國九十年十二月七日第一審判決（起訴案號：臺灣高雄地方法院檢察署九十年度偵續
字第四十五號），提起上訴，本院判決如左：
      主  文
上訴駁回。
      理  由
一、甲訴意旨以：被告乙○○（下稱被告）於民國八十九年八月十八日下午二時許，
    在丙○○所有停放於高雄市苓雅區○○○路與福德路口旁之車牌號碼Ｊ九－０七
    六七號小客車上，因不滿丙○○執意與其不往來，竟心生怨懟，而起不法所有之
    意圖，趁丙○○不注意之際，搶奪丙○○所有之皮包一個，內有行車執照一張、
    電話記事本一本、領帶夾一個、領帶一條、銀幣一枚、存摺影本一份等物，因認
    被告涉犯刑法第三百二十五條第一項搶奪罪嫌。
二、按犯罪事實應依證據認定之，無證據不得推定其犯罪事實，刑事訴訟法第一百五
    十四條定有明文。次按事實之認定應憑證據，如未能發現相當證據，或證據不足
    以證明，自不能以推測或擬制之方法，為裁判基礎；而告訴人之指訴，本以使被
    告受刑事訴追或處罰為目的，故其陳述是否與事實相符，自應調查其他證據，以
    資審認，苟其所為攻擊之詞，尚有瑕疵，則在此瑕疵未予究明以前，即不能遽採
    為斷罪之基礎；又認定犯罪事實，所憑之證據，雖不以直接證據為限，間接證據
    亦包括在內，然無論直接或間接證據，其為訴訟上之證明，須於通常一般之人均
    不致於有所懷疑，而得確信其為真實之程度者，始得據之為有罪之認定，倘其證
    明尚未達到此一程度，而有合理性懷疑之存在時，即無從為有罪之認定，此有最
    高法院四十年臺上字第八六號、六十九年臺上字第一五三一號、七十六年臺上字
    第四九八六號判例可資參照。又刑法上之搶奪罪，係以意圖為自己或第三人不法
    之所有為構成要件之一。此種據為所有之意思，必須於搶奪時即已存在，苟當時
    並無據為所有之意，迨其後因他項原因拒不交還，仍與該罪之意思條件不符，即
    不得遽以搶奪論。最高法院二十年度上字第一二二八號判例、八十五年度台上字
    第二三四五號判決足參。
三、甲訴人認被告涉犯刑法第三百二十五條第一項搶奪罪嫌，係以被害人丙○○之指
    訴及證人郭月娥之證述，資為論據。惟訊據被告堅決否認有何搶奪之犯行，辯稱
    系爭物品均係被害人以前放置其住處，並非其搶奪而來等語。經查：
    (一)被害人於警訊、偵查及原審審理中固指訴被告在車上搶奪其所有皮包一個等
        語，並提出高雄市警察局遺失案件報案證明申請書、高雄市警察局外僑護照
        遺失（被竊）案件紀錄及菲律賓馬尼拉經濟文化中心駐高雄辦事處申辦旅行
        文件之過程文件等為證。惟被告既堅決否認有搶奪被害人皮包之情，而被害
        人提出之高雄市警察局遺失案件報案證明申請書、高雄市警察局外僑護照遺
        失（被竊）案件紀錄及菲律賓馬尼拉經濟文化中心駐高雄辦事處申辦旅行文
        件之過程文件等，亦僅足以證明被害人有遺失機票、護照等物，然無從據以
        證明係遭被告搶奪一節，再被害人於偵查中亦陳稱無證據可證明被告有搶奪
        犯行（見八十九年度偵字第一九七四六號卷第七頁反面），則被告有否搶奪
        被害人皮包，即非無疑。
    (二)被告事後固經由證人郭月娥轉交黑色皮包一個（內有行車執照、記事電話本
        、客戶名片、中國國際商業銀行存摺影本、彰化商業銀行退票影本、八十年
        紀念銀幣、領帶、領帶夾）予被害人，此均經被害人陳述及證人郭月娥證述
        在卷（見本院卷九十一年一月三十一日訊問筆錄），並有被害人擬定之點交
        清冊一紙附卷可稽（見九十年度偵續字第四十五號卷第十六頁），而證人郭
        月娥於原審審理中固曾證述：「我是聽丙○○說被告拿他的東西，我就跟被
        告說既然拿別人東西就要還給別人，被告當時不承認他有拿，後來他才將東
        西給我．．．（問：去找被告時，被告有承認有拿告訴人的物品？）先前不
        承認，後來才承認是車上的東西。」等語（見原審卷第十五、十六頁）。惟
        被告始終否認搶奪被害人皮包之情，且證人郭月娥轉交之黑色皮包內之行車
        執照、記事電話本、客戶名片、中國國際商業銀行存摺影本、彰化商業銀行
        退票影本、八十年紀念銀幣、領帶、領帶夾等物，核與被害人於警訊及偵查
        中所指述遭被告搶奪之物品為外勞護照一本、機票一張、健保卡二張及二本
        電話聯絡簿（見警卷及八十九年度偵字第一九七四六號卷第三頁反面），除
        電話本外，其餘均不相同，且證人郭月娥於本院調查中復證稱：「我們三人
        都有認識，被害人告訴我被告拿了他的東西．．．我告訴被告你拿他的那些
        東西對你沒有用，你就還人家，被告不承認有拿被害人的東西．．．」等語
        （見本院卷九十一年一月三十一日訊問筆錄），其證述前後不一，是證人郭
        月娥證稱被告曾承認返還之物為車上搶奪之物等語，即難採信。
    (三)被害人其後於原審審理中指訴被告返還之行車執照、記事電話本、客戶名片
        、中國國際商業銀行存摺影本、彰化商業銀行退票影本，均為遭被告搶奪之
        物品，然被害人於警訊及歷次偵查中均未指明，已如前述，嗣於原審審理中
        始為上開指訴，復未舉證證明，是被害人此部分指訴，顯難遽以採信。又被
        害人指訴被告屢次打電話騷擾其親友，係使用搶奪而來之電話本，可證明被
        告確有搶奪之情。惟參諸被害人於警訊及原審審理中供承二人已認識三年，
        有發生肉體關係等情（見警卷及原審卷第二頁），另被告於八十九年八月八
        日曾購買新台幣（下同）一萬三千二百元之手機贈送給被害人，為被害人所
        拒絕，又被告請證人郭月娥轉交返還物品其中有翻譯機，更因被告與被害人
        均不願再收受，而置於證人郭月娥處，此亦據證人郭月娥證述在卷（見原審
        卷第八十二頁），並有統一發票在卷足稽（見原審卷第八十四頁），在在可
        見被告與被害人間，關係非比尋常，是被告得知被害人親友之電話，或為平
        日交往知悉，或被害人亦遺留被告住處，均非無可能，亦不得遽此即認被告
        有搶奪犯行。
    綜上所述，既查無其他積極證據足證被告有搶奪被害人物品行為，被告搶奪犯行
    ，即屬不能證明。且本院亦查無確切證據足以證明被告有以強暴或脅迫行為，妨
    害被害人行使皮包內物品所有權之犯行，其強制罪犯行亦屬不能證明。
四、原判決以被告犯行不能證明，因而諭知被告無罪之判決，經核無違誤，檢察官上
    訴意旨認被告有搶奪被害人財物之行為，或有妨害他人行使權利之強制罪犯行等
    語，為無理由，應予駁回。
據上論結，應依刑事訴訟法第三百六十八條，判決如主文。
本案經檢察官彭南雄到庭執行職務。
中    華    民    國        九十一      年      三      月     十二     日
                              臺灣高等法院高雄分院刑事第二庭
                  審判長法官  曾永宗
                                        法官  邱永貴
                                        法官  郭玫利
右正本證明與原本無異。
如不服本判決應於收受本判決後十日內向本院提出上訴書狀，其未述上訴理由者，
並得於提起上訴後十日內向本院補提理由書狀（均須按他造當事人之人數附繕本)「
切勿逕送上級法院」。
                                      書記官  高惠珠
中    華    民    國        九十一      年      三      月     十四     日
                                                                      Ｈ
